【裁判字號】    95,台上,6009
【裁判日期】    951102
【裁判案由】    違反毒品危害防制條例等罪
【裁判全文】
最高法院刑事判決            九十五年度台上字第六００九號
上  訴  人  甲○○
上列上訴人因違反毒品危害防制條例等罪案件，不服台灣高等法
院台南分院中華民國九十三年七月十三日第二審更審判決（九十
三年度上更(一)字第二四三號，起訴案號：台灣台南地方法院檢察
署八十九年度毒偵緝字第五六三、五六四號），提起上訴，本院
判決如下：
    主  文
原判決關於販賣第二級毒品部分撤銷，發回台灣高等法院台南分
院。
其他上訴駁回。
    理  由
一、撤銷發回（即販賣第二級毒品）部分：
原判決關於販賣第二級毒品部分認定：上訴人甲○○綽號「阿格
」，因販賣手機而認識辛文炳與高志賢，竟自民國八十九年二月
初起至同年四月初某日止，基於意圖營利販賣第二級毒品安非他
命予他人之概括犯意，連續於原判決附表(一)所列之時、地，先後
多次分別販賣第二級毒品安非他命予高志賢與辛文炳吸用等情；
因而撤銷第一審關於此部分之科刑判決，改判仍論處上訴人連續
販賣第二級毒品罪刑（處有期徒刑七年十月）；固非無見。
惟查：（一）原判決於理由欄謂：「被告於附表(一)所列時地，如
何販賣第二級毒品安非他命給辛文炳與高志賢，亦迭據證人辛文
炳於警訊、偵查時，證人高志賢於警訊、原審（第一審）法院審
理時，證述無訛」等語（見原判決正本第三頁），資為上訴人有
罪之論據；但依卷內資料，辛文炳在警詢及偵查中關於原判決附
表(一)編號５關於第一次購買安非他命之金額，前後所供並不相符
（見警局第三七四號卷第八頁、毒偵字第一六一三號卷第十三頁
）；又高志賢在警詢及第一審法院訊問時，關於附表(一)編號１之
有關上訴人販賣安非他命之時間所為之陳述，亦前後不盡一致，
初稱係在八十九年二月中旬等語（見警局第三七四號卷第九頁反
面）、嗣又供稱：「大約在八十九年的三月中旬，我向他購買中
古手機，慢慢熟識，（購買）大約是三月中旬至四月中旬」等語
（見警局第三０九號卷第十四頁反面）。且在第一審審理時，就
是否有向上訴人購買安非他命一節，前後供詞不符（見訴字卷第
二七頁至第三十頁），原判決對於其前後不一之供述，究竟如何
斟酌取捨？又有何其他事證足以擔保其陳述之憑信性？均未予以
論敘，遽採為不利於上訴人之認定，即有違誤。又上訴人所販賣
之標的物，何以係屬第二級毒品安非他命？除高志賢、辛文炳之
供述外，是否尚有其他補強證據佐證？原審未深入究明，遽行判
決，均不足昭折服。此點經本院前次發回意旨已經指明，原判決
仍恝置未論，致其瑕疵依然存在，自屬違誤。（二）按證人之個
人意見或推測之詞，除以實際經驗為基礎者外，依刑事訴訟法第
一百六十條明定不得作為證據。原判決理由說明：「證人林文心
於八十九年五月五日警訊時證稱：『高志賢向綽號阿格之男子新
台幣（下同）以三千元購得，然後拿至育樂街一四一巷十三號之
一與我共同吸食』等語，又雖證人林文心於偵查中證稱：未見過
辛文炳向甲○○購買安非他命云云，惟證人林文心於警訊及原審
法院審理時均證述確知辛文炳有向被告甲○○購買毒品等語明確
」等語（見原判決正本第三頁）；係採取證人林文心之證詞為不
利上訴人之證據；惟依原法院前審上訴字卷第四十頁背面警詢筆
錄所載，關於：「高志賢向綽號『阿格』之男子以三千元購得，
然後拿至育樂街一四一巷十三號之一與我共同吸食」等語，係辛
文炳在警詢中所供述，林文心於警詢並無上述之供述，原判決謂
係林文心之供述，而引為不利於上訴人之證據，核與卷內資料不
符，判決已有可議；又依證人林文心在警詢中所供：「我知道辛
文炳曾向綽號『國文』及綽號『阿格』者購買過，『我想』他們
二人是辛文炳的上線毒品來源」等語（見上訴字卷第三八頁）；
於第一審審理時到庭證稱：「他們買賣毒品時，辛文炳會叫我在
外面把風，辛文炳再進入甲○○住處拿貨品；我知道有四次；四
次我都有同去把風」等語（見訴字卷第四六頁）；如果無訛；則
證人林文心似未在辛文炳與上訴人交易時在場，其在警詢所供不
利上訴人之證詞是否屬其個人臆測之詞？且其在第一審作證時所
供伊之把風交易場所，似與原判決附表(一)編號５、６、８三次所
認定之交易地點及辛文炳所供向上訴人購買毒品之地點，均不相
符；證人林文心所供是否屬實？原判決未詳予勾稽，遽採為不利
上訴人之證據，殊屬違誤。應認原判決關於販賣第二級毒品部分
，仍有發回更審之原因。原判決其他有裁判上一罪關係部分，基
於審判不可分之原則，應一併發回。
二、駁回上訴（即轉讓第二級毒品）部分：
按上訴得對於判決之一部為之，未聲明為一部者，視為全部上訴
，刑事訴訟法第三百四十八條第一項定有明文。又第三審上訴書
狀，應敘述上訴之理由，其未敘述者，得於提起上訴後十日內補
提理由書於原審法院，已逾上述期間，而於第三審法院未判決前
仍未提出上訴理由書狀者，第三審法院應以判決駁回之，同法第
三百八十二條第一項、第三百九十五條後段規定甚明。本件上訴
人於上訴書狀未聲明僅對原判決關於販賣第二級毒品部分聲明上
訴，應視為對原判決關於轉讓第二級毒品部分亦提起上訴。惟上
訴人對轉讓第二級毒品部分，不服原審判決，於九十三年八月十
三日提起上訴，上訴書狀內並未敘述理由，迄今逾期已久，於本
院未判決前仍未提出，依上開規定，其此部分之上訴自非合法，
予以駁回。
據上論結，應依刑事訴訟法第三百九十七條、第四百零一條、第
三百九十五條後段，判決如主文。
中    華    民    國  九十五  年   十一   月    二    日
                      最高法院刑事第十二庭
                          審判長法官  林  永  茂
                                法官  蘇  振  堂
                                法官  蕭  仰  歸
                                法官  何  菁  莪
                                法官  陳  東  誥
      本件正本證明與原本無異
                                      書  記  官
中    華    民    國  九十五  年   十一   月    六    日
                                                      V


司法院資訊處製作；財團法人民間司法改革基金會備份。
